【裁判字號】    98,司財管,38
【裁判日期】    990113
【裁判案由】    選任遺產管理人
【裁判全文】
臺灣士林地方法院民事裁定            98年度司財管字第38號
聲  請  人  財政部臺北市國稅局
法定代理人  庚○○
代  理  人  甲○○
上列聲請人聲請對被繼承人乙○○選任遺產管理人事件，本院裁
定如下：
    主  文
選任財政部國有財產局臺灣北區辦事處為被繼承人乙○○（男，
民國○○年○ 月○○日生，身分證統一編號：Ｚ000000000號，生前住
臺北市○○區○○街21巷38號5 樓，民國97年7 月18日死亡）之
遺產管理人。
准對被繼承人乙○○之大陸地區以外之繼承人為承認繼承之公示
催告。
被繼承人乙○○之大陸地區以外之繼承人，應自前項公示催告最
後登載新聞紙之日起壹年貳月內承認繼承。上述期限屆滿，無繼
承人承認繼承時，被繼承人乙○○之遺產，於清償債權並交付遺
贈物後，如有賸餘即歸屬國庫。
程序費用由被繼承人乙○○之遺產負擔。
    理  由
一、按繼承開始時，繼承人之有無不明，而無親屬會議或親屬會
    議未於1 個月內選定遺產管理人者，利害關係人得聲請法院
    選任遺產管理人，並由法院依公示催告程序，定6 個月以上
    之期限，公告繼承人，命其於期限內承認繼承，民法第1177
    條、第1178條第1 項、第2 項定有明文。
二、本件聲請意旨略以：被繼承人乙○○生前居住於臺北市○○
    區○○街21巷38號5 樓，已於民國97年7 月18日死亡。因被
    繼承人尚欠繳91、92年綜合所得稅新臺幣1,593,923 元、90
    年營利事業所得稅478,291 元及91年營業稅2,164,830 元，
    以上共計4,237,044 元稅捐尚未繳納，而其遺有台中縣東勢
    鎮○○○段石圍牆小段421 、1037、1040、1041、1041-1、
    1041-6號田賦及台中縣東勢鎮○○里○○街石嵙巷155 號房
    屋共7 筆房地，惟因被繼承人之繼承人皆已拋棄繼承，亦未
    經親屬會議選定被繼承人之遺產管理人，致稅捐無法徵起，
    為保障稅捐計，爰依民法第1178條及非訟事件法第149 條規
    定，聲請選任被繼承人乙○○之遺產管理人等語，並提出欠
    稅查詢清單、戶籍謄本、除戶戶籍謄本、財政部台北市國稅
    局財產歸屬資料清單、土地及建物登記謄本等件為證。
三、經查，聲請人主張之上開事實，業據提出上述證據作為佐證
    ，並經本院依職權調閱97年度繼字第1155、1165號繼承案卷
    查核無誤，堪信為真正。又本件被繼承人之法定各順位繼承
    人皆已拋棄繼承，亦未經親屬會議選定被繼承人之遺產管理
    人，且被繼承人遺有不動產，亦有財政部臺北市國稅局財產
    歸屬資料清單在卷可佐。聲請人為稅捐徵收機關，自有法律
    上利害關係，得為本件聲請，合先敘明。
四、次查，被繼承人乙○○之父親杜阿寶、母親杜劉春桃、祖父
    母杜阿華、杜張阿尾、外祖父母劉基及劉吳添妹皆已死亡，
    而其現存之配偶丙○○○、子女己○○、丁○○、戊○○及
    兄弟姊妹杜火木、杜祥文、鐘杜秀英、劉杜秀琴、杜竹威、
    杜木進、杜純盡等人皆已向法院聲明拋棄繼承，並經法院准
    予備查在案。本院審酌被繼承人之配偶及子女對於被繼承人
    生前債務情形並不了解，有被繼承人之子己○○到院陳明可
    參（見本院98.12.21非訟事件筆錄），而被繼承人之兄弟姊
    妹杜火木、杜祥文、鐘杜秀英、劉杜秀琴、杜竹威、杜木進
    、杜純盡等人，生前皆未與被繼承人共同居住生活，亦難期
    待未與被繼承人同財共居之杜火木、杜祥文、鐘杜秀英、劉
    杜秀琴、杜竹威、杜木進、杜純盡等人能夠清楚知悉被繼承
    人生前之資產負債情形，自不宜由彼等擔任被繼承人之遺產
    管理人。本院考量財政部國有財產局為管理國家財政之法定
    機關，確實具有相當之公信力，且被繼承人之遺產於公示催
    告程序後無人承認繼承，依法即歸屬國庫，又經本院函請財
    政部國有財產局臺灣北區辦事處對本件聲請選任被繼承人之
    遺產管理人乙事具體表示意見，該處函覆請秉權處理，有財
    政部國有財產局臺灣北區辦事處98年12月31日台財產北接字
    第0980034707號函附卷可稽，本院因認該處任被繼承人之遺
    產管理人並無不妥，爰裁定如主文第1 項所示，並依法為承
    認繼承之公示催告。
四、依非訟事件法第157條規定，裁定如主文。
中    華    民    國    99    年    1     月    13    日
                      家事庭司法事務官
以上正本係照原本作成。
如對本裁定抗告，須於裁定送達後10日內向本院提出抗告狀。
中    華    民    國    99    年    1     月    13    日
                            書  記  官  羅郁文

司法院資訊處製作；財團法人民間司法改革基金會備份。
